【裁判字號】    99,易,142
【裁判日期】    991025
【裁判案由】    竊盜
【裁判全文】
臺灣臺東地方法院刑事判決               99年度易字第142號
公  訴  人  臺灣臺東地方法院檢察署檢察官
被      告  甲○○
上列被告因竊盜案件，經檢察官提起公訴（98年度偵字第2038號
），本院判決如下：
    主  文
甲○○無罪。
    理  由
一、公訴意旨略以：被告甲○○意圖為自己之不法所有，於民國
    98年8月18日上午6時至10時許，夥同丙○○（經本院另以98
    年度易字第271、273、316號判決確定），至臺東縣卑南鄉
    ○○村○○路快樂貨運行(下稱快樂貨運行)內，共同竊取告
    訴人戊○○所有之汽車電瓶98公斤(起訴書誤載為66公斤)，
    再由丙○○持往同鄉○○村○○路45號永鈦資源回收場販售
    予不知情之謝志陽。嗣經警執行查贓勤務，因而查獲，因認
    被告甲○○涉有刑法第320條第1項之竊盜罪等語。
二、按犯罪事實應依證據認定之，無證據不得認定犯罪事實；又
    不能證明被告犯罪者，應諭知無罪之判決，刑事訴訟法第15
    4條第2項、第301條第1項分別定有明文。又事實之認定，應
    憑證據，如未能發現相當證據，或證據不足以證明，自不能
    以推測或擬制之方法，為裁判基礎（最高法院40年臺上字第
    86號判例參照）；且認定犯罪事實所憑之證據，雖不以直接
    證據為限，間接證據亦包括在內，然而無論直接證據或間接
    證據，其為訴訟上之證明，須於通常一般之人均不致有所懷
    疑，而得確信其為真實之程度者，始得據為有罪之認定，倘
    其證明尚未達到此一程度，而有合理之懷疑存在而無從使事
    實審法院得有罪之確信時，即應由法院為諭知被告無罪之判
    決（最高法院76年臺上字第4986號判例參照）；次按刑事訴
    訟法第161條第1項規定：檢察官就被告犯罪事實，應負舉證
    責任，並指出證明之方法，因此，檢察官對於起訴之犯罪事
    實，應負提出證據及說服之實質舉證責任，倘其所提出之證
    據，不足為被告有罪之積極證明，或其指出之證明方法，無
    從說服法院以形成被告有罪之心證，基於證據裁判主義及無
    罪推定之原則，自應為被告無罪判決之諭知（最高法院92年
    臺上字第128號判例參照）。即檢察官於訴訟上所負之舉證
    責任，必須說服法院至確信、無合理的懷疑其主張可能為不
    實的程度，始盡舉證責任，如經檢察官之舉證，法院對犯罪
    要件之該當仍有合理之存疑時，法院即應宣判被告無罪。
三、證據能力
(一)證人己○○於警詢所為供述，不具證據能力：按被告以外之
    人於審判外之言詞或書面陳述，除法律有規定者外，不得為
    證據，刑事訴訟法第159條第1項定有明文。查證人己○○於
    警詢所為供述，性質上屬傳聞證據，復據被告於本院準備程
    序中就其證據能力表示不同意作為證據，本院亦查無例外取
    得證據能力之情形，應不具證據能力。
(二)第按被告以外之人於審判外之陳述，雖不符刑事訴訟法第15
    9條之1至之4之規定，而經當事人於審判程序同意作為證據
    ，法院審酌該言詞陳述或書面陳述作成時之情況，認為適當
    者，亦得為證據；當事人、代理人或辯護人於法院調查證據
    時，知有第159條第1項不得為證據之情形，而未於言詞辯論
    終結前聲明異議者，視為有前項之同意，刑事訴訟法第159
    條之5亦有明文。查本案以下所引用之其餘證據，有部分屬
    傳聞證據，被告甲○○於本院審理時均表示不爭執其證據能
    力，且迄於言詞辯論終結前，亦未就本院所調查之證據資料
    主張有刑事訴訟法第159條第1項不得為證據之情形，本院審
    酌該證據作成之情況，認均無不適當情事，依刑事訴訟法第
    159條之5規定，均有證據能力，合先敘明。
四、公訴人認被告涉有前開犯行，無非係以證人己○○、戊○○
    於警詢時之證言，並有贓物認領保管單、指認犯罪嫌疑人紀
    錄表、刑案現場測繪圖、收購廢五金登記表、被告所有門號
    0000000000號通聯紀錄表各一份等資為論據。
五、訊據被告堅決否認有何違反竊盜之犯行，辯稱：該日其並未
    與丙○○一同前往偷竊汽車電瓶，其大部分時間都待在家中
    ，並未外出等語。經查：
(一)98年8月18日上午6時至10時許，丙○○前往快樂貨運行前方
    廣場竊取怪手及汽車用電瓶合計98公斤後，隨即前往庚○○
    所設立之永鈦資源回收場變賣所竊電瓶後離去；被告則於同
    日下午5時與其母尤乙○○前往知本火車站一同搭乘火車至
    臺北後轉搭客運到臺中過夜，並於隔日前往臺灣臺中地方法
    院檢察署繳納易科罰金新臺幣(下同)1萬7千元整，業據證人
    戊○○於警詢、證人己○○、丙○○、庚○○、證人即被告
    之母尤乙○○於本院審理時證述甚詳，復為被告及公訴人所
    不否認，並有贓物認領保管單、收購廢五金登記表、被告之
    門號通聯紀錄、繳納易科罰金之收據等書證可資佐證，應堪
    採信。
(二)證人己○○於本院審理時先是陳稱:98年8月18日上午6時許
    ，其正在快樂貨運行內休息，見一人騎機車，身材約170公
    分、體型高壯，前來快樂貨運行廣場竊取電瓶等語，復改陳
    : 係兩人共同前來竊盜電瓶，因其中一人之腿部被所乘機車
    擋住，無法辨認是否係同一人，故一人或兩人無法確定等語
    ，再經檢察官提示其警詢筆錄後，又改口稱:當日係兩人駕
    兩台機車前來竊盜，其中一台機車車號末三碼為441，行竊
    之人一個身材較矮、皮膚較黑，另一人身材高壯黝黑等語(
    見本院卷第41至44頁)，嗣經公訴人提示其於警詢所作成之
    指認犯罪嫌疑人紀錄表(見警卷第39頁)後，證人己○○即當
    庭指認被告即為該日竊取快樂貨運行怪手及汽車用電瓶之人
    ( 見本院卷第43頁背面)。惟己○○亦自陳，該日其距離行
    竊之歹徒約30公尺，僅能看到歹徒之側面，其於警詢所作成
    之指認犯罪嫌疑人紀錄表係依員警所調出來之照片為指認，
    而在庭之證人丙○○其未曾於行竊現場見過(見本院卷第44
    頁背面至第45頁、第49頁至49頁背面)等情；本院審酌證人
    己○○就行竊人數前後所述已有矛盾，且其當時距離行竊歹
    徒已達30公尺，亦只看見歹徒側面，僅憑肉眼辨認，以被告
    普通高壯之身材，樣貌亦無特別特徵，與一般常人無異，實
    不排除有誤認之虞，其於本院審理時指認被告，無非係依過
    去警詢之資料重為指認；況證人己○○於警詢中所作成之指
    認犯罪嫌疑人紀錄表，該表內照片中符合高壯特徵之人僅有
    編號第1號、第7號(即被告)二人，其餘照片之人皆較為瘦小
    ，不無誤導證人指認被告之嫌，又己○○既於本院審理時陳
    稱未曾見過丙○○出現於現場，何以能於警詢指認時，指認
    該表內照片編號第5號(即丙○○)之人亦係共同竊取電瓶之
    人( 見警卷第39頁)，是指認過程既有上開瑕疵，警卷所附
    指認犯罪嫌疑人紀錄表是否可信，即有可疑。
(三)次查，證人丙○○於偵查及本院審理時，皆證稱:伊係獨自
    一人前往快樂貨運行行竊，於得手後即前往庚○○所開立之
    資源回收場銷贓，被告並未參與等語(見本院卷第50至53頁)
    ，核與證人庚○○於本院審理時陳稱，當日丙○○係獨自一
    人乘車號末三碼為441號之機車至其回收場販售怪手及汽車
    用電瓶96公斤，在回收場外面似有一人在等待丙○○，然不
    確定是否係丙○○之友人，亦不記得長相，其在作證前並未
    見過被告等情相符，又證人即被告之母尤乙○○於本院審理
    時則稱:案發前晚至隔日下午前往知本火車站間，被告因罹
    患皮蛇，會發燒、怕冷，傷口每半小時需由其為被告更換草
    藥，並未見被告出門等語，益徵被告於案發時間確係未前往
    上開地點行竊；公訴人雖以證人丙○○係被告友人，雖坦承
    自身竊盜犯行，惟其並未就何以需另行改駕車號末三碼為44
    1號機車前往銷贓作合理解釋，證人尤乙○○則係母子天性
    ，所言顯係迴護被告，因而質疑二人證詞皆係為幫助被告脫
    罪，均不可採，而認被告應係共犯竊盜之人。惟本院審酌被
    告與丙○○雖係多年相識之朋友，然丙○○於與本案相關聯
    之豐田國小竊取機車乙案中，雖知被告堅詞否認犯行，仍堅
    指被告即係竊取機車之人(見偵查卷第32頁)，顯見丙○○並
    非就其所涉犯之竊案皆袒護被告，衡以本件竊盜電瓶犯行與
    竊取機車相較，尚屬輕微，丙○○應無故為袒護被告之理，
    故其所言被告並無參與等情，尚非不可信；另偵查卷內所附
    被告所使用門號0000000000號之通聯紀錄雖顯示:被告於98
    年8月17日晚間7時30分許出現於臺東市○○○路附近，98年
    8月18日下午4時出現於臺東市○○路○段附近；而非如證人
    尤乙○○所言於「案發前晚至隔日下午前往知本火車站間皆
    待在家中」，惟上開通聯紀錄內並無被告於案發時有出現於
    快樂貨運行或永鈦資源回收場(即臺東縣卑南鄉)附近之紀錄
    (見偵查卷第37頁)，是縱證人尤乙○○於本院審理時所言有
    部分不實，亦難據以反推被告係於當日上午出門行竊。此外
    ，亦查無其他積極證據可認被告有與丙○○共同竊盜電瓶之
    事實，依「罪證有疑、利歸被告」原則，即應為被告有利之
    認定。
六、綜上所述，公訴人所提證據及指出證明之方法，無從說服本
    院形成被告所涉竊盜犯行有罪之心證。此外，復查無其他積
    極證據足資認定被告涉有公訴人所指上述犯行，則本案既不
    能證明被告犯罪，參諸前揭規定及說明，自應為無罪之諭知
    。
據上論斷，應依刑事訴訟法第301條第1項，判決如主文。
本案經檢察官丁○○到庭執行職務。
中    華    民    國    99    年    10    月    25    日
                  刑事第三庭    審判長法  官  范乃中
                                      法  官  李俊彬
                                      法  官  林拔群
以上正本證明與原本無異。
如不服本判決應於收受送達後10日內向本院提出上訴書狀，並應
敘述具體理由；其未敘述上訴理由者，應於上訴期間屆滿後20日
內向本院補提理由書（均須按他造當事人之人數附繕本）。「切
勿逕送上級法院」。告訴人或被害人對於本判決如有不服，請書
具不服之理由狀，請求檢察官上訴者，其上訴期間之計算係以檢
察官收受判決正本之日期為準。
                                      書記官  鄭鈺瓊
中    華    民    國    99    年    10    月    25    日

司法院資訊處製作；財團法人民間司法改革基金會備份。
